【裁判字號】    97,消債更,303
【裁判日期】    970909
【裁判案由】    更生事件
【裁判全文】
臺灣士林地方法院民事裁定           97年度消債更字第303號
債  務  人  甲○○
上列債務人因聲請更生事件，聲請保全處分，本院裁定如下：
    主  文
聲請駁回。
    理  由
一、按法院就更生之聲請為裁定前，得因利害關係人之聲請或依
    職權，以裁定為保全債務人財產、限制債權人對債務人行使
    債權及停止對於債務人財產強制執行程序之保全處分，消費
    者債務清理條例第19條第1 項第1 款、第2 款及第3 款固有
    明文。惟保全處分，係於法院就更生之聲請為裁定前，為防
    杜債務人之財產減少，維持債權人間之公平受償，及使債務
    人有重建更生之機會，始有保全處分之必要，此觀諸消費者
    債務清理條例第19條立法說明即明。又債務人對於第三人之
    債權，係維持債務人及其共同生活親屬生活所必需者，不得
    為強制執行，強制執行法第122條亦規定甚明。
二、聲請意旨略以：伊因財務困難，陷於有不能清償債務之虞，
    業已提出更生聲請於本院審理中。然伊所有之薪資債權現因
    債權人聲請本院強制執行，致伊每月薪資債權三分之一遭扣
    押，已無法維持基本生活開銷，為防杜債務人之財產減少，
    維持債權人間之公平受償及使債務人有重建更生之機會，爰
    聲請停止本院97年執字第36392 號強制執行程序、就伊所有
    財產不得強制執行，及限制債權人不得對伊行使債權、伊亦
    不得對債權人履行債務等之保全處分云云。
三、經查，債務人上揭聲請本院就更生之聲請為裁定前，對其所
    有財產不得開始或繼續強制執行，係主張其財產為維持生活
    所需，顯非為防杜債務人之財產減少，而請求限制對其財產
    之處分權，是債務人聲請對其財產保全處分，容有誤會。再
    查，債務人自承除其薪資債權每月新臺幣（以下同）3 萬2
    千元外，名下僅有車輛兩部，此外別無其他可供執行之財產
    ，債務人復已無法履行債務，始向本院聲請更生，足見債權
    人應無從於強制執行程序外，因行使債權而受償。換言之，
    債權人僅得就上開薪資債權中，於維持債務人及其共同生活
    親屬生活所必須以外部分及其名下兩部車輛為強制執行，並
    按比例公平受償，且他債權人認有必要，非不得於上開強制
    執行程序併案聲請強制執行。又更生程序係以債務人於程序
    開始後之薪資或其他收入作為償債財源，是債權人於更生程
    序開始前聲請強制執行，如不影響債務人之營業活動及日後
    薪資、收入，基於保障債權人行使權利之自由，於本院裁定
    開始更生前，難認有為保障債權人公平受償，而限制債權人
    行使債權之必要。況以債務人每月薪資債權僅3 萬2 千元觀
    之，債權人縱於法定最長之保全處分期間120 日內為強制執
    行，可得受償之金額甚微，對於維持債權人間公平受償亦無
    助益，再參諸強制執行法第122 條規定意旨，對於維持債務
    人及其共同生活親屬生活所必需之薪資債權，不得為強制執
    行。準此可知，前開執行程序，當不致影響債務人及其共同
    生活親屬之基本生活，要無阻礙債務人重建更生之機會。是
    故，揆諸首開說明，尚無限制債務人履行債務及債權人對於
    債務人行使債權，亦無停止對債務人薪資債權強制執行程序
    之必要。從而，債務人聲請保全處分，於法即有未合，應予
    駁回，爰裁定如主文。
中    華    民    國    97    年    9     月    9     日
                  民事第一庭  法      官  馬傲霜
以上正本證明係照原本作成。
如不服本裁定，應於裁定送達後10日內，以書狀向本院提出抗告
，並繳納抗告費新臺幣1,000 元。
中    華    民    國    97    年    9     月    10    日
                              書  記  官  許秋莉


司法院資訊處製作；財團法人民間司法改革基金會備份。
